臺灣高等法院臺南分院民事判決
110年度上易字第28號
上  訴  人  臺南市佳里區農會
法定代理人  陳振華  
訴訟代理人  張文嘉律師
被上訴人    張盛荃  
訴訟代理人  吳孟桓律師
上列當事人間請求損害賠償事件，上訴人對於中華民國109年7月
31日臺灣臺南地方法院108年度訴字第1795號第一審判決提起上
訴，本院於111年3月2日言詞辯論終結，判決如下：
    主  文
原判決關於駁回上訴人後開第二項之訴，及該訴訟費用部分之裁
判均廢棄。
被上訴人應給付上訴人新臺幣110,754元，及自民國108年11月30
日起至清償日止，按週年利率百分之五計算之利息。
其餘上訴駁回。
第一、二審訴訟費用由被上訴人負擔25分之2，餘由上訴人負擔
。
    事實及理由
一、本件上訴人主張：被上訴人自民國104年3月31日起至108年4
    月26日止，擔任上訴人飼料廠（下稱系爭飼料廠）之倉管人
    員，負責系爭飼料廠內原物料之保管，並應翔實記錄原物料
    進貨、出貨及庫存數量，確保報表記載之庫存數量與實際庫
    存數量相符，如有誤差，即應查明短少或過剩原因，超過合
    理誤差範圍，即應呈報上級（下稱倉管職務）。然因被上訴
    人於任職倉管職務期間，管理不善，經上訴人就系爭飼料廠
    之原物料清點結果，發現系爭飼料廠內玉米、黃豆粉、全脂
    豆粉之實際庫存數量，相較於報表記載之庫存數量，分別短
    少160,276.6公斤、6,000公斤、7,783.5公斤，而其每公斤
    單價分別為新臺幣（下同）7.4元、12.1元、14.3元，上訴
    人因而受有短少原物料共計1,369,950元之損害等情。爰依
    民法第184條第1項前段或第227條第1項準用第226條第1項之
    規定，求為命被上訴人給付1,369,950元並加計自起訴狀繕
    本送達翌日起算之法定遲延利息之判決（原審為上訴人敗訴
    之判決，上訴人聲明不服，提起上訴）。並上訴聲明：㈠原
    判決廢棄。㈡被上訴人應給付上訴人1,369,950元，及自起訴
    狀繕本送達翌日起至清償日止，按週年利率百分之5計算之
    利息。
二、被上訴人則以：被上訴人於104年3月31日與訴外人即前任倉
    管人員徐志明交接倉管職務時，就玉米、黃豆粉部分，僅係
    以報表移交；就全脂豆粉部分，僅能清點整包部分，至於散
    裝部分，則無法清點，是系爭飼料廠實際庫存數量與報表記
    載數量之差異，於104年3月31日以前即已存在。上訴人於被
    上訴人卸任後之108年7月28日，始就系爭飼料廠之玉米進行
    清筒清點，距離系爭飼料廠前次實際清點之期間，至少經歷
    3位倉管人員任職期間，上訴人所述玉米實際庫存數量短少
    與被上訴人無涉。又被上訴人於108年4月26日，即已將倉管
    職務移交予訴外人劉丁仁，依系爭飼料廠之進料、領料之流
    程，不論散裝或包裝之原物料，均須倒入暫存筒，再由工廠
    機器利用管線抽取暫存筒內之原物料，如係散裝原物料，更
    係進貨時，即由送貨車輛直接輸送至暫存筒內，被上訴人就
    進料、領料僅能以報表作業，及依工廠告知之數量而記載。
    再者，系爭飼料廠設備老舊、飼料成品配方失準，被上訴人
    亦無法控管倉庫人員出入，故對於玉米、黃豆粉、全脂豆粉
    之實際庫存數量與報表不符之短少差額，不應命被上訴人負
    賠償之責等語，資為抗辯。並答辯聲明：上訴駁回。
三、兩造不爭執事項：
  ㈠被上訴人受僱於上訴人，被上訴人於104年3月31日與前任倉
    管人員徐志明交接倉管職務；被上訴人於108年4月26日移交
    倉管職務予劉丁仁。
  ㈡104年3月31日上訴人員工移交陳報書（徐志明交由被上訴人
    接任）註記：「玉米庫存量由於數量過於龐大且分佈於3、4
    、5、6號圓筒倉儲，無法實際清點，今依報表庫存量000000
    0.8KG暫先接管，待玉米用罄再依實際量詳盡點交。」；又
    於上訴人飼料廠原物料移交清冊記載：「全脂豆粉報表數為
    3,812公斤，盤點數為3,800公斤；黃豆粉報表數為12,608公
    斤，盤點數為12,700公斤；玉米報表數為1,896,564.8公斤
    ，盤點數為散裝無法清點。」
  ㈢被上訴人擔任倉管職務期間，除需負責飼料廠原物料之保管
    外，尚需負責成品、地磅及堆高機之管理，先後於105年12
    月6日、107年1月8日書寫簽呈要求上訴人進行飼料廠玉米圓
    筒清筒作業盤點，及增派領料人力並清筒盤點，於105年12
    月6日之簽呈上，除被上訴人之職章外，僅有供銷部主任林
    麗月之職章；於107年1月8日之簽呈上，除被上訴人之職章
    外，僅有飼料廠廠長許龍水之職章，許龍水職章處上方並經
    以手寫「檢討會提出協商」。
  ㈣被上訴人卸下倉管職務以前，上訴人對於儲放玉米、全脂豆
    粉、黃豆粉之圓筒倉儲，未曾清筒盤點。
  ㈤上訴人於108年7月16日清理報告記載：「…108年6月29日清理
    原物料3,440公斤，108年7月6日清理原物料3,550公斤，地
    下室地下未清理約1,500公斤，共計8,500公斤。玉米因即將
    用罄，於108年7月13日清點玉米圓筒倉，6號筒數量49,630
    公斤，5號筒進口玉米351,840公斤；依108年7月12日玉米報
    表庫存量563,666.6公斤，實際庫存量401,470公斤（49,630
    公斤+351,840公斤進口玉米），玉米短缺162,196.6公斤。
    清理圓筒倉廢料6號筒尚未清理，因此廢料未計算」等語。
  ㈥上訴人於108年8月5日清理報告記載：「…本廠於108年6月29
    日、108年7月6日、108年7月13日、108年8月3日，分四日清
    理，因清出混合料及玉米均不堪使用，日後提監事會報廢，
    其清理數目如下：1.108年6月29日清理混合料3,440公斤。2
    .108年7月6日清理混合料5,050公斤。3.108年7月13日清理6
    號玉米圓筒倉廢料1,920公斤。4.108年8月3日清理玉米廢料
    3,870公斤。5.108年8月3日清理混合料10,570公斤。混合料
    合計：19,060公斤（3,440公斤+5,050公斤+10,570公斤）。
    玉米廢料合計：5,790公斤（1,920公斤+3,870公斤）總合計
    ：24,850公斤（19,060公斤+5,790公斤）。」
  ㈦上訴人自104年以來認列報廢數量分別為：「104年9月29日認
    列黃豆粉報廢550公斤；104年11月16日認列玉米報廢7,520
    公斤、黃豆粉報廢2,700公斤；105年11月29日認列玉米報廢
    15,580公斤、黃豆粉報廢2,100公斤；106年1月18日認列玉
    米報廢2,110公斤、黃豆粉報廢400公斤；106年7月26日認列
    玉米報廢6,000公斤、黃豆粉報廢770公斤；106年12月26日
    認列玉米報廢10,160公斤、黃豆粉報廢240公斤；107年12月
    11日認列玉米報廢9,240公斤、全脂豆粉報廢500公斤」，10
    8年未認列報廢。
  ㈧上訴人108年8月14日佳農人字第2040號函記載：「…108年8月
    5日廢料清理報告所述：清理出之混合料計19,060公斤、玉
    米廢料5,790公斤，合計廢料共24,850公斤，如這些廢料是
    因飼料製造所產生之損耗或廢棄，則這些清出數量已計入飼
    料製造之損耗數量，與全脂豆粉及黃豆粉這些『原料』庫存減
    少無涉，如這些清出之混合廢料是短少之『庫存』全脂豆粉、
    黃豆粉，則身為倉管人員更難辭管理不善之責。」等語。
  ㈨被上訴人任職倉管期間，發見若干物料實際數量超出報表數
    量，乃定期記錄，轉為整理收入，加以認列，4年間增加原
    料稽查結餘收入共計521,720.4元。
  ㈩上訴人於108年10月16日起訴時，玉米每公斤單價為7.4元、
    黃豆粉每公斤單價為12.1元、全脂豆粉每公斤單價為14.3元
    。
四、兩造爭執事項：
　㈠104年3月31日上訴人員工移交陳報書所附原物料移交清冊記
    載：「盤點數：玉米散裝無法盤點、黃豆粉12,700公斤、全
    脂豆粉3,800公斤。」等語，其中黃豆粉、全脂豆粉之盤點
    數量，是否與實際庫存數量相符？
  ㈡被上訴人於108年4月間卸任倉管職務時，就玉米、黃豆粉、
    全脂豆粉之清點數量，是否與當時各物料實際庫存數量相符
    ？
　⒈上訴人主張其於108年7月13日盤點玉米之庫存為401,470公斤
    ，以此認定被上訴人任職倉管期間，玉米短缺160,276.6公
    斤，有無理由？
  ⒉上訴人主張108年4月31日黃豆粉短缺6,000公斤，是否係因上
    訴人僅以報表推測，而未將實際將儲存筒内黃豆粉清桶盤點
    ？
  ⒊上訴人主張108年4月31日全脂豆粉短缺7,783.5公斤，是否係
    因上訴人僅盤點88包未拆封全脂豆粉，而未將儲存筒内散裝
    全脂豆粉計入？
  ㈢上訴人依民法第184條第1項前段或第227條第1項準用民法第2
    26條第1項規定，請求被上訴人給付1,369,950元及法定遲延
    利息，有無理由？
五、本院之判斷：
　㈠關於兩造爭執事項㈠部分：
　⒈查104年3月31日上訴人飼料廠原物料移交清冊雖記載：黃豆
    粉盤點數為12,700公斤等語（見兩造不爭執事項㈡），惟根
    據證人即前任倉管人員徐志明於本院審理時證稱：「盤點數
    12700是我跟被上訴人有在現場點，黃豆粉是散裝，散裝是
    裝在筒子裡，算一坎一坎，一坎一噸，一桶10噸，點交之後
    ，他本人要去點，吃完之後接的人要再去點，點看夠不夠，
    要對報表，他有沒有點我不知道。交給我也是這樣，我就要
    去點，看有沒有相符」等語（見本院卷第185至188、193至1
    94頁），可知證人徐志明與被上訴人於倉管職務交接時，因
    黃豆粉為散裝之原物料，其二人並未會同盤點核實庫存數量
    ，僅係自黃豆粉儲存筒外以目視方法為形式盤點。而此種盤
    點方法，核與上訴人自承黃豆粉是散裝原物料，都放在筒內
    無法清點，係按經驗預估出來的預測值乙情（見原審卷第11
    1頁）相符，則104年3月31日移交清冊記載黃豆粉之盤點數
    量12,700公斤，即難遽認與當時之實際庫存數量相符。
  ⒉次依104年3月31日上訴人飼料廠原物料移交清冊記載：全脂
    豆粉盤點數為3,800公斤等語（見兩造不爭執事項㈡），參酌
    證人徐志明證稱：「全脂豆粉的部分，報表數是3812，盤點
    數3800，那包裝的最好點，一包50公斤，用包數算出來的。
    全脂豆粉沒有散裝的，都包裝的，有暫存筒，但我點的時候
    沒有入筒，我點的就是那個數字，一包50公斤包裝的」等語
    （見本院卷第187、194頁），而被上訴人亦自承全脂豆粉交
    接時有點包裝乙情（見本院卷第339頁），則104年3月31日
    移交清冊記載全脂豆粉之盤點數為3,800公斤，應可認與當
    時之實際庫存數量相符。
  ㈡關於兩造爭執事項㈡部分：
  ⒈有關玉米部分：
　⑴依108年4月26日上訴人員工移交陳報書（由被上訴人交接予
    劉丁仁）註記：「玉米庫存量由於數量過於龐大，且分佈於
    1、4、6號圓筒倉內，無法實際清點，今依報表庫存量570,8
    30.7公斤，暫時接管，待玉米用罄再依實際量詳盡點交」等
    語（見原審補字卷第21頁），對照104年3月31日上訴人員工
    移交陳報書（由徐志明交接予被上訴人）註記：「玉米庫存
    量由於數量過於龐大且分佈於3、4、5、6號圓筒倉儲，無法
    實際清點，今依報表庫存量0000000.8KG暫先接管，待玉米
    用罄再依實際量詳盡點交。」等語（見兩造不爭執事項㈡）
    ，足徵上訴人之玉米儲存於圓筒倉內，囿於數量過於龐大，
    歷任倉管人員均因無法執行盤點實際庫存數量之事實上困難
    ，而僅以報表記載之庫存數量為交接。
　⑵次依證人徐志明證稱：「我負責倉管，控制室負責生產製造
    ，他們沒有領料，直接拖廠房的原料筒去製作。控制室領料
    時，對於控制室領了多少料，領了料之後生產出多少成品、
    有多少廢料，都沒有做這些登記的控管，單純看出去的成品
    秤重。入料、出料的秤重都是我負責，所以根據我申請訂購
    原物料之後磅重多少的數量，以及等他做好成品後要送出去
    賣的重量，最主要是透過這兩個數量在做報表」等語（見本
    院卷第184頁），及證人劉丁仁於本院審理時證述：「飼料
    做出來之後，因為飼料是根據配方表作出來的，會計就利用
    這種方式去回推什麼東西用了多少公斤，所以玉米的部分是
    透過報表的數量，再決定何時該訂貨，不是實際目測倉庫裡
    有多少數量，來決定要不要申請訂貨。生產部門會取貨去做
    飼料，取貨的過程中會有損耗，製造的過程中也會有損耗，
    這些損耗的數量是利用千分之3的損耗率去計算耗損的量，
    不是實際去計算損耗量。如果要盤點玉米實際的數量，筒倉
    所有玉米的數量，沒辦法一個人靠人力完成，玉米數量那麼
    大，怎麼有辦法去盤點，除非要等數量少才可以去盤點。」
    等語（見本院卷第198、218頁）；參以被上訴人先後於105
    年12月6日、107年1月8日書寫簽呈要求上訴人進行飼料廠玉
    米圓筒清筒作業盤點，及增派領料人力並清筒盤點，於105
    年12月6日之簽呈上，除被上訴人之職章外，僅有供銷部主
    任林麗月之職章；於107年1月8日之簽呈上，除被上訴人之
    職章外，僅有飼料廠廠長許龍水之職章，而許龍水職章處上
    方亦僅以手寫「檢討會提出協商」，暨被上訴人卸下倉管職
    務以前，上訴人對於儲放玉米之圓筒倉儲，未曾清筒盤點等
    情（見兩造不爭執事項㈢、㈣），可知玉米之報表庫存數量與
    實際庫存數量是否吻合，必須藉由上訴人協助清筒始得加以
    確認，然而上訴人長期以來，並未協助倉管人員徐志明、被
    上訴人清筒確認實際庫存數量，則玉米之報表庫存數量與實
    際庫存數量是否相合，非無疑問。
　⑶又依證人劉丁仁證稱：「我交接時有4個玉米筒，1、4、5、6
    號，當時2號桶、3號桶都已經拆掉了。原審補字卷第21頁上
    面記載『3.玉米未實際盤點』、『玉米庫存量由於數量過於龐
    大，且分佈於1、4、6號圓筒倉內，無法實際清點，今依報
    表庫存量…暫時接管，待玉米用罄再依實際量詳盡點交』，根
    據這樣的記載，點交時，1、4、6號圓筒倉內有玉米。所以
    後來有實際點數量，即108年7月12日實際庫存量401,470公
    斤，實際庫存量是請散裝車把玉米圓筒倉裡面的玉米全部都
    輸送出來外面，再過磅。4月到7月這段時間有用到玉米，沒
    辦法推估，因為每天使用量都不一定。108年7月12日401,47
    0公斤，是當時還在桶子內的數量，因為我去那邊跟被上訴
    人交接時，他告訴我玉米有短少，所以我才會去清點那些玉
    米，他沒有告訴我短少的原因」等語（見本院卷第200至202
    頁），及上訴人自承玉米從來沒有清點過，至108年7月28日
    才全部清點等語（見原審卷第111頁），可認上訴人迄至108
    年7月間，始進行清筒盤點確認玉米之實際庫存數量為401,4
    70公斤。
　⑷準此以觀，上訴人迄至108年7月間進行清筒盤點玉米實際庫
    存數量之前，其長久以來製作之玉米報表庫存數量與實際庫
    存數量是否一致，從未經過檢核，欠缺信實可靠之認定基礎
    ，尚難僅憑被上訴人於108年4月間交接時之玉米報表庫存數
    量為570,830.7公斤，而遽予推認該數量即為玉米應有之實
    際庫存數量。又108年4月間交接時，玉米之應有庫存數量既
    缺乏客觀可信之證據足以確立，縱認上訴人嗣後於108年7月
    間進行清筒盤點，確認108年7月間玉米之實際庫存數量為40
    1,470公斤，然因欠缺客觀可信之比較基準，自難以此認定
    被上訴人任職倉管期間之玉米短缺160,276.6公斤。
　⒉有關黃豆粉部分：
　⑴依證人劉丁仁證稱：「原審補字卷第25頁是當時我跟被上訴
    人交接情形，黃豆粉是散裝，沒辦法實際計算數量。-6000
    應該是交接完之後，等到有一次黃豆粉全部都用完的時候，
    才發現少了那6噸，我印象當中應該是全部都用完了才發現
    短少，大概我上任後1、2個月，交接沒有去清點黃豆粉數量
    。我拿這張（原審補字卷第25頁）去，要求被上訴人在每一
    格上蓋章，他自己蓋的，本日結存數量是4月26日報表的庫
    存量，黃豆粉沒有經過實際盤點，因為那時候是廠長跟著我
    在主導這件事情，是他告訴我大概短少6噸，所以我才會填
    這個數字」等語（見本院卷第203、211至213、215頁），參
    諸上訴人自承原審補字卷第25頁原物料清冊記載黃豆粉之本
    日結存部分為報表數量，同卷第27頁原物料庫存明細表為直
    接盤點數量乙情（見原審卷第111頁），暨對照前揭原物料
    庫存明細表關於黃豆粉欄位之記載為空白（見原審補字卷第
    27頁），可認被上訴人與劉丁仁於108年4月間進行職務交接
    時，因黃豆粉為散裝之原物料，並未曾為實際庫存數量之盤
    點甚明。而此情稽之前任倉管人員徐志明與被上訴人交接時
    ，亦未會同盤點黃豆粉之實際庫存數量，僅係自筒倉外以目
    測方法為形式盤點，據此可認，歷任倉管人員均因黃豆粉為
    散裝之原物料，有實物盤點之事實上困難，故於移交時均未
    就實際庫存數量為盤點確認。
　⑵次按當事人提出之私文書，如屬真正，固有形式之證據力，
    但其實質證據力之有無，仍應由法院調查審認之。依據證人
    劉丁仁前揭所證及原物料清冊所示（見原審補字卷第25頁）
    ，雖可認被上訴人有於上訴人原物料清冊黃豆粉欄位記載：
    「本日結存：36,904.1」、「備註：-6,000.0」之後蓋章之
    事實。惟依上所述，被上訴人與劉丁仁於108年4月間交接時
    ，並未盤點黃豆粉之實際庫存數量，且108年4月移交清冊記
    載黃豆粉之結存數量36,904.1公斤為報表之庫存數量，然因
    歷任倉管人員就黃豆粉之報表庫存數量與實際庫存數量是否
    相符，並未確實盤點核對，該報表庫存數量與實際庫存數量
    是否相合，已非無疑。再者，劉丁仁係經廠長告知填載「備
    註：-6,000.0」，而該數量距被上訴人交接時已歷經1、2個
    月，且未會同被上訴人盤點黃豆粉之實際庫存數量，尚難以
    被上訴人交接時報表之庫存數量為認定基準，及劉丁仁交接
    後1、2個月之單方計量，而推認被上訴人交接倉管職務予劉
    丁仁時，其管理之黃豆粉實際庫存數量有短少6,000公斤之
    情事。此外，上訴人亦未提出其他證據足以證實被上訴人於
    任職倉管職務期間，其經管之黃豆粉實際庫存數量有短少6,
    000公斤之事實，自無從為有利於上訴人之認定。
　⒊有關全脂豆粉部分：
　⑴依證人劉丁仁證稱：「全脂豆粉是移交的隔一天去實際盤點
    ，因為是一包一包的包裝，可以實際盤點，全脂豆粉少7783
    .5，是交接的隔天4月27日就算出來。原審補字卷第25頁本
    日結存數量12183.5這個數字，是4月26日報表的庫存量，備
    註是4月27日當天點的數量，我們有去點實際的庫存量，有
    做紀錄，7783.5是短少的數量。4月26日、4月27日移交那幾
    天沒有點暫存筒，那時候我也不知道有暫存筒這種東西，被
    上訴人也沒有帶我去點，也沒有告訴我有這種東西，全脂豆
    粉就是點看得到的包裝的部分。我拿這張（原審補字卷第25
    頁）去，要求被上訴人在每一格上蓋章，他自己蓋的」等語
    （見本院卷第204、210、212至214、216、224、226頁），
    核與108年4月26日原物料清冊及原物料庫存明細表記載相符
    （見原審補字卷第25、27頁），足認被上訴人與劉丁仁交接
    時，雙方會同盤點之全脂豆粉實際庫存數量確有短少之情形
    。
　⑵衡酌全脂豆粉為袋裝原物料，倉管人員可輕易以目視方式確
    認存貨數量，且依上所述，被上訴人與前任倉管人員交接時
    ，104年3月31日移交清冊記載全脂豆粉之盤點數量3,800公
    斤係與當時報表庫存數量相當，可認全脂豆粉報表之庫存數
    量，足為全脂豆粉實際庫存應有數量之重要認定依據。次參
    上訴人於被上訴人任職倉管職務期間，曾於107年間將全脂
    豆粉報廢500公斤，被上訴人亦曾發見若干物料實際數量超
    出報表數量，定期記錄轉為整理收入，加以認列（見兩造不
    爭執事項㈦、㈨），稽以全脂豆粉為袋裝之原物料，可見被上
    訴人對於全脂豆粉之實際庫存數量與報表庫存數量是否相符
    ，並無難以稽核之事實上困難，若有不符情事，基於其管理
    職責，亦得查明原因而為數量增減之認列。是故，108年4月
    26日原物料清冊記載全脂豆粉本日結存12,183.5公斤，足為
    全脂豆粉交接時實際庫存應有數量之重要認定參據。
　⑶又依證人即飼料成品生產部門人員莊億欣於原審證述：「全
    脂豆粉缺的話，我們會打電話去辦公室找倉管說需要原物料
    ，現場工作人員會去現場用推高機從原物料存放的地方載到
    物料口，工作人員會把原物料倒到飼料桶。全脂豆粉是袋裝
    的，被上訴人要做領料的動作」等語（見原審卷第499頁）
    ，及上訴人自承全脂豆粉暫存筒會放1、2噸乙節（見原審卷
    第114頁），可認全脂豆粉暫存筒僅係為供生產部門生產飼
    料成品短暫存放之用，並非為儲存全脂豆粉原物料之目的而
    設置。再者，依證人徐志明前揭證稱：「全脂豆粉的部分，
    報表數是3812，盤點數3800，那包裝的最好點，一包50公斤
    ，用包數算出來的，有暫存筒，但我點的時候沒有入筒，我
    點的就是那個數字」等語，亦可見全脂豆粉暫存筒於倉管職
    務交接時，未必會有全脂豆粉入料暫存之情形。衡諸被上訴
    人於108年4月間交接倉管職務時，108年4月26日全脂豆粉報
    表庫存數量為12,183.5公斤，於108年4月27日會同劉丁仁、
    廠長清點時，實際庫存數量僅有88包即4,400公斤，而有短
    少7,783.5公斤之情事，倘若當時短少數量係存放於暫存筒
    內，被上訴人豈有不告知劉丁仁及廠長之理，且於全脂豆粉
    短少7,783.5公斤乙欄用印時亦未置一詞，足認上訴人主張
    當時清點數量與實際庫存數量相當，應可採信。被上訴人抗
    辯當時未將暫存筒內散裝全脂豆粉計入云云，要難憑信。
  ㈢關於兩造爭執事項㈢部分：
  ⒈按因可歸責於債務人之事由，致為不完全給付者，債權人得
    依關於給付遲延或給付不能之規定行使其權利；因可歸責於
    債務人之事由，致給付不能者，債權人得請求賠償損害，民
    法第227條第1項、第226條第1項定有明文。
  ⒉查被上訴人擔任倉管職務期間，應善盡管理原物料之注意義
    務，且參諸證人莊億欣下列於原審所證系爭飼料廠生產部門
    取料生產方式，可知玉米、黃豆粉為散裝之原物料，取料時
    雖無法登記管制，但全脂豆粉為袋裝之原物料，倉管人員實
    可藉由登記方式為庫存數量之管理稽核：
　　⑴玉米部分：證人莊億欣證述：「飼料廠領取玉米之流程，
      現場工作人員從機器裡面打不出料，知道沒有玉米後，直
      接開機器從散裝筒抽玉米抽到儲存筒。廠商會開飼料車，
      將玉米直接打到散裝筒。玉米領料時沒有登記，因為是在
      散裝筒，所以就直接使用，應該是一次的料全部用完之後
      ，再去核對有無落差。玉米會直接送到儲存筒的一個設備
      ，設備會直接把料送到儲存筒內。從儲存筒直到機器作成
      成品前的階段，不可以將原料取出，中間只是管線，除非
      把管線破壞才能取出。玉米都是由成品來推算使用多少玉
      米」等語（見原審卷第499至500、502、509至510頁）。
    ⑵黃豆粉部分：證人莊億欣證稱：「飼料廠領取黃豆粉之流
      程，現場工作人員從機器裡面打不出料，知道沒有黃豆粉
      後，直接開機器從散裝筒抽黃豆粉抽到儲存筒。廠商會開
      飼料車，將黃豆粉直接打到散裝筒。黃豆粉領料時沒有登
      記，因為是在散裝筒，所以就直接使用，應該是一次的料
      全部用完之後，再去核對有無落差。從儲存筒直到機器作
      成成品前的階段，不可以將原料取出，中間只是管線，除
      非把管線破壞才能取出。黃豆粉是由成品來推算使用多少
      黃豆粉」（見原審卷第499至500、502、509頁）。
    ⑶全脂豆粉部分：證人莊億欣證陳：「全脂豆粉缺的話，我
      們會打電話去辦公室找倉管說需要原物料，現場工作人員
      會去現場用推高機從原物料存放的地方載到物料口，工作
      人員會把原物料倒到飼料筒。全脂豆粉是袋裝的，被上訴
      人要做領料的動作，我們告知被上訴人要領貨，工人就會
      去搬。被上訴人要去複查，他要去核對庫存，如果少40包
      ，入料口應該要登記40包。核對數量是倉管在控管。我們
      的機械設備在抓配方比例應該是蠻準確的，如果有誤差，
      在出料時就會跟我們講。全脂豆粉從包數就可以計算每天
      搬出多少豆粉，全脂豆粉是袋裝，一包50公斤，出貨時就
      知道」等語（見原審卷第499至501、505、510頁）。
　⒊準此，被上訴人經管之玉米、黃豆粉原物料，因進料後即放
    置於儲存筒，並由生產部門直接取料使用製造飼料成品，且
    因其數量龐大，通常僅能藉由原物料進貨數量、飼料成品出
    貨數量及耗損率推算各該原物料之庫存數量，而該推算之報
    表庫存數量是否與實際庫存數量相符，若非藉由上訴人協助
    執行清筒查核其實際庫存數量，事實上難以確認覈實，且上
    訴人於徐志明、被上訴人擔任倉管職務期間，並未協助其等
    進行玉米、黃豆粉之實際庫存數量之盤點查核，致滋生報表
    所載庫存數量是否即為實際庫存數量之疑義，而此疑義未予
    釐清前，要難逕以報表所載庫存數量作為實際庫存數量之認
    定基準，而遽予推認被上訴人管理期間之玉米、黃豆粉庫存
    數量，有短少160,276.6公斤、6,000公斤之情事。　　
　⒋至於被上訴人經管之全脂豆粉部分，衡諸上訴人經營系爭飼
    料廠，為正確掌握飼料廠之營業狀況，必須透過內部受僱人
    員各司其職，始克達成，若原物料之實際庫存數量少於報表
    庫存數量，倉管人員基於倉管職責，自應通報上訴人處理，
    防免上訴人受有短少原物料之損害。且觀諸系爭飼料廠另有
    委由訴外人中興保全科技股份有限公司（下稱中興公司）設
    置保全設施，非上班時間，須持保全卡始得出入，且出入亦
    有紀錄，此有中興公司109年2月13日中興總字第1090507號
    函附客戶使用紀錄表、設定解除表在卷可稽（見原審卷第26
    3至295頁），可認上訴人對於系爭飼料廠內原物料之管理，
    亦已建立安全防護機制。又依上訴人所陳其管理原物料方式
    ，於進貨原物料時，依訂單原料進貨量、載運原物料貨車過
    磅再扣除車重計算原物料進貨單，而出貨時，就飼料廠製作
    完畢出貨之飼料成品秤重計算出貨量，再由會計就飼料成品
    重量及成分推算原物料出貨量（見原審補字卷第39至40頁）
    ，及上訴人製作之原物料報表已扣除倉耗及廢料（見原審卷
    第133至135頁）等情，亦可知被上訴人就全脂豆粉部分之控
    管，確可藉由進貨數量、登記取料數量及現場庫存數量之查
    核，確認三者數量是否具有合理關聯性，若發現有異常情形
    時，應立即通報處理，並無不能履行善良管理人注意義務之
    情事。然查，被上訴人與劉丁仁於108年4月27日進行原物料
    庫存數量之盤點時，全脂豆粉卻僅存4,400公斤，足認被上
    訴人已違反受僱人善良管理人之注意義務，致上訴人受有全
    脂豆粉短少之損害。被上訴人徒以其無暇處理原物料之進貨
    、領貨，無法管控倉庫出入人員，飼料廠有設備、管線老舊
    或未按飼料配方比例操作等問題，而謂其無可歸責之事由云
    云，難謂可採。是依108年4月26日原物料清冊記載全脂豆粉
    報表庫存數量為12,183.5公斤，參酌104年3月31日移交清冊
    記載全脂豆粉報表庫存數量3,812公斤與盤點實際庫存數量3
    ,800公斤間之合理誤差而為扣除後，堪認被上訴人於108年4
    月間為倉管職務交接時，其經管之全脂豆粉實際庫存數量原
    應有12,145公斤（計算式：12183.5×3800/3812＝12,145，小
    數點以下四捨五入，下同），但實際盤點結果卻僅存4,400
    公斤庫存數量，因而致上訴人受有短少全脂豆粉7,745公斤
    （計算式：00000－0000＝7745）之損害。
　⒌另證人劉丁仁證稱：「兩造訴訟期間，發現有些料比帳面上
    的庫存數量還要多，廠長示意故意不把它記載在帳面上，把
    東西藏起來，他就說現在是跟被上訴人訴訟當中，所以要這
    樣子做，沒有包括玉米、黃豆粉、全脂豆粉」等語（見本院
    卷第219、228頁），足徵系爭飼料廠廠長事後處理事情之態
    度、方式雖有可議，但此尚不影響被上訴人於任職倉管職務
    期間，因其本身未盡善良管理人注意義務，致上訴人受有短
    少全脂豆粉7,745公斤損害之認定。被上訴人雖又抗辯原物
    料短少，係因上訴人內部人員私下處分高單價物料云云；然
    查，被上訴人並未舉證以實其說，且其主觀臆測之詞若為真
    實，考量其如能善盡倉管職務之給付義務，應可使上訴人有
    發現並追究相關人員責任之機會，故亦難執此而諉卸其責任
    。復按農會法第32條第2項雖規定，農會收受與保管之財物
    ，非因不可抗力致生損害時，應由總幹事及有關職員負連帶
    賠償責任。惟依民法第273條第1項規定，連帶債務之債權人
    ，得對於債務人中之一人或數人或其全體，同時或先後請求
    全部或一部之給付。故被上訴人以此抗辯上訴人不得請求其
    為全部之給付云云，亦非有據。
　⒍是以，被上訴人受上訴人僱用擔任倉管職務期間，因其未盡
    善良管理人之注意義務，忠實履行其管理職責，致上訴人受
    有全脂豆粉短少7,745公斤之損害，經上訴人通知被上訴人
    應於108年8月31日前，補足短缺之原物料或帳務，被上訴人
    於108年7月19日收受該通知後並未置理（見原審補字卷第35
    、37頁），而全脂豆粉於本件起訴時，每公斤單價為14.3元
    （見兩造不爭執事項㈩），則上訴人依民法第227條第1項、
    第226條第1項規定，請求被上訴人賠償110,754元（計算式
    ：14.3×7745＝110754）之損害，應屬有據；至逾此部分之請
    求，為無理由。另按債務人違反給付之義務，使債權人之債
    權無法獲得滿足，乃債務人侵害債權人債權之行為，民法既
    有債務不履行之特別規定，應依法條競合之理論，自應優先
    適用債務不履行之規定，而無關於侵權行為規定之適用（最
    高法院107年度台上字第398號判決意旨參照）。故上訴人依
    民法第184條第1項前段規定為同一之請求，不應准許。
六、綜上所述，上訴人依民法第227條第1項、第226條第1項之規
    定，請求被上訴人應給付上訴人110,754元，及自起訴狀繕
    本送達翌日即108年11月30日（見原審卷第19頁送達證書）
    起至清償日止，按週年利率百分之5計算之利息部分，為有
    理由，應予准許；逾此部分之請求，為無理由，不應准許。
    從而原審就上開應准許部分，為上訴人敗訴之判決，尚有未
    洽，上訴論旨指摘原判決此部分不當，求予廢棄改判，為有
    理由，爰由本院廢棄改判如主文第2項所示。至於上訴人之
    請求不應准許部分，原審為上訴人敗訴之判決，並駁回其假
    執行之聲請，經核並無不合，上訴意旨指摘原判決此部分不
    當，求予廢棄改判，為無理由，應駁回此部分之上訴。又本
    件命被上訴人給付部分，未逾150萬元，不得聲明不服，已
    告確定，並無宣告假執行之必要，原審判決駁回上訴人此部
    分假執行之聲請，理由雖有不同，但結果同一，仍應予維持
    ，爰併駁回上訴人此部分之上訴。
七、本件事證已臻明確，兩造其餘之攻擊或防禦方法及所用之證
    據，經本院斟酌後，認為均不足以影響本判決之結果，爰不
    逐一論列，附此敘明。
八、據上論結，本件上訴為一部有理由、一部無理由，依民事訴
    訟法第450條、第449條第1項、第79條，判決如主文。
中　　華　　民　　國　　111 　年　　3 　　月　　23　　日
                  民事第五庭    審判長法  官  藍雅清

                                      法  官  顏淑惠

                                      法  官  張季芬
上為正本係照原本作成。
不得上訴。　　　　　　　　　　　　　　　　　　　
中　　華　　民　　國　　111 　年　　3 　　月　　23　　日

                                      書記官  郭馥萱